最高法院民事裁定　　　　　　　　　　 111年度台抗字第466號
再 抗告 人　陳中台
訴訟代理人　胡世光律師
上列再抗告人因與相對人王玉香等間聲請假處分事件，對於中華
民國111年3月28日臺灣高等法院裁定（111年度抗字第378號），
提起再抗告，本院裁定如下：
    主  文
原裁定廢棄，應由臺灣高等法院更為裁定。
    理  由                                              
本件再抗告人以：伊於民國 102年間遭他人起訴求償，恐名下財
產遭查封、拍賣，乃將所有如臺灣桃園地方法院（下稱桃園地院
） 111年度全字第25號（下稱第25號）裁定附表所示桃園市○○
區石頭段 00-00、00-00、00-00、00-00、00-00地號土地（下稱
系爭土地），以贈與方式借名登記於配偶即相對人王玉香名下（
下稱系爭借名契約），詎王玉香於110年12月3日以信託登記為原
因，將系爭土地所有權移轉登記予相對人陳建宏，伊得終止系爭
借名契約，並類推適用民法第 541條、第549條第1項規定及依信
託法第6條第1項，類推適用民法第244條第4項規定，訴請撤銷相
對人間前開信託法律行為、塗銷以信託為原因之所有權登記，暨
請求王玉香將系爭土地所有權移轉登記予伊名下，因日後恐有不
能或甚難強制執行之虞，依民事訴訟法第532條、第533條規定，
聲請裁定准其供擔保後，禁止相對人就系爭土地為移轉、設定抵
押及其他一切處分行為。桃園地院以第25號裁定駁回其聲請，再
抗告人不服，提起抗告。原法院以：再抗告人所提另案起訴狀、
開庭通知書、桃園地院102年度重訴字第311號民事判決、土地登
記申請書、土地所有權贈與移轉契約書、建築改良物所有權贈與
移轉契約書、財政部北區國稅局贈與稅不計入贈與總額證明書、
桃園市地籍異動索引、土地所有權狀、土地登記謄本，僅得證明
他人訴請再抗告人賠償損害，及以贈與為原因而移轉系爭土地所
有權之事實，無從據之推認再抗告人與王玉香間存有系爭借名契
約，再抗告人未就本件假處分之請求為釋明等詞，因而維持第25
號裁定，駁回再抗告人之抗告。
按債權人聲請假處分，就假處分之請求及原因，絲毫未提出可使
法院信其主張為真實之一切證據以釋明者，固應駁回其聲請；惟
如經釋明而有不足，法院仍得命供擔保以補其釋明之不足，而准
為假處分，此觀民事訴訟法第533條準用第526條第1項、第2項之
規定自明。而所謂釋明，乃當事人提出之證據雖未能使法院達於
確信之程度，但可使法院得薄弱之心證，信其事實上之主張大概
為如此，即為已足。是依當事人之陳述及提出之相關證據，倘可
使法院得薄弱之心證，信其事實上之主張大概為如此者，即不得
謂為未釋明。又假處分係保全強制執行方法之一種，原為在本案
請求尚未經判決確定以前，預防將來債權人勝訴後，因請求標的
之現狀變更，有日後不能強制執行或甚難執行之虞而設，至債權
人聲請假處分所主張之權利，債務人對之有所爭執者，應於本案
訴訟請求法院判決，以資解決，尚非保全程序所應審究。查再抗
告人主張伊因遭他人起訴求償，乃將系爭土地以贈與方式借名登
記於王玉香名下，而成立系爭借名契約，王玉香於110年12月3日
以信託登記為原因，將系爭土地所有權移轉登記予陳建宏，並擬
出售系爭土地，伊得終止系爭借名契約，並類推適用民法第 541
條、第549條第1項規定及依信託法第6條第1項，類推適用民法第
244條第4項規定，訴請撤銷相對人間前開信託法律行為、塗銷以
信託為原因之所有權登記，暨請求王玉香將系爭土地所有權移轉
登記予伊名下等語，已據提出另案起訴狀、桃園地院 102年度重
訴字第 311號民事判決、土地登記申請書、土地所有權贈與移轉
契約書、建築改良物所有權贈與移轉契約書、財政部北區國稅局
贈與稅不計入贈與總額證明書、桃園市地籍異動索引、土地所有
權狀、土地登記謄本、照片等件為證。果爾，能否謂再抗告人對
於假處分之請求全未釋明，而不得由其供擔保以補釋明之不足？
尚非無疑。原法院未遑詳求，遽以再抗告人未能證明系爭借名契
約存在，進而以前揭理由為再抗告人不利之裁定，於法自有未洽
。再抗告意旨，指摘原裁定適用法規顯有錯誤，求予廢棄，非無
理由。
據上論結，本件再抗告為有理由。依民事訴訟法第 495條之1第2
項、第477條第1項、第478條第2項，裁定如主文。
中    華    民    國   111    年    5     月    26    日
                      最高法院民事第九庭
                          審判長法官  盧  彥  如  
                                法官  吳  麗  惠  
                                法官  張  恩  賜  
                                法官  周  舒  雁  
                                法官  林  麗  玲  
本件正本證明與原本無異
                                      書  記  官
中    華    民    國   111    年    6     月    8     日